臺灣高等法院臺南分院刑事判決　　　　100年度上易字第645號
上　訴　人
即　被　告　莊適仲
上列上訴人因毒品危害防制條例案件，不服臺灣雲林地方法院
100年度易字第471號中華民國100年9月23日第一審判決（起訴
案號：臺灣雲林地方法院檢察署100年度撤緩毒偵字第73、74號
），提起上訴，本院判決如下：
    主  文
上訴駁回。
    事  實
一、莊適仲前因施用毒品案件，經裁定觀察、勒戒後，認無繼續
    施用毒品之傾向，於民國96年12月12日釋放出所，並由臺灣
    雲林地方法院檢察署檢察官以96年度毒偵字第704號不起訴
    處分確定。又因施用第二級毒品案件，經臺灣雲林地方法院
    以99年度虎簡字第433號判處有期徒刑4月確定，於98年9月
    22日易科罰金執行完畢。詎其仍不知悔改，明知甲基安非他
    命係毒品危害防制條例所列管之第二級毒品，不得持之以施
    用，竟基於施用第二級毒品甲基安非他命之犯意，於99年7
    月13日21時30分許，在雲林縣麥寮鄉○○村○○○○路旁之自
    用小客車內，以將甲基安非他命放入玻璃球內燒烤後吸食其
    煙霧之方式，施用甲基安非他命1次。嗣於同日（99年7月13
    日）22時25分許，莊適仲因左手持著其所有之甲基安非他命
    1包（含包裝袋1個，淨重0.0927公克、驗餘淨重0.0920公克
    ），為警在雲林縣西螺鎮○○里○○路208號前路旁查獲，
    扣得上開甲基安非他命1包，並經其同意採尿送驗，檢出毒
    品甲基安非他命陽性反應；另於99年7月15日13時45分許，
    為警通知莊適仲到場就販毒案件作證，並經其同意採尿送驗
    ，亦檢出毒品甲基安非他命陽性反應，而悉上情。
二、案經雲林縣警察局西螺分局報告臺灣雲林地方法院檢察署檢
    察官偵查起訴。
    理  由
壹、程序方面：
    被告莊適仲所犯之毒品危害防制條例第10條第2項之罪，非
    死刑、無期徒刑、最輕本刑為3年以上有期徒刑之罪或高等
    法院管轄第一審之案件，其於本院審理時已為有罪之陳述，
    經本院告以簡式審判程序之旨，並聽取其與公訴人之意見後
    ，本院認無不得或不宜改依簡式審判程序進行之情事，依刑
    事訴訟法第273條之1第1項規定，改依簡式審判程序，是本
    件之證據調查，依刑事訴訟法第273條之2規定，不受同法第
    159條第1項、第161條之2、第161條之3、第163條之1及第
    164條至第170條規定之限制，合先敘明。
貳、實體方面：
一、上揭犯罪事實，業據被告於警詢、偵查中、原審及本院審理
    時坦承不諱，而其於99年7月13日22時25分許為警查獲，及
    於99年7月15日為警通知到場作證時，經警徵其同意採集尿
    液，送請正修科技大學超微量研究科技中心以氣相層析質譜
    儀GC/MS檢驗結果，均確呈甲基安非他命陽性反應，此有該
    公司99年8月2日尿液檢驗報告（報告編號：R00-0000-000號
    、尿液原始編號：00000000號）、雲林縣警察局西螺分局委
    託檢驗尿液代號與真實姓名對照認證單、代號與真實姓名對
    照表（代號：00000000號）、99年8月2日尿液檢驗報告（報
    告編號：R00-0000-000號、尿液原始編號：00000000號）、
    毒品犯罪嫌疑人尿液採驗作業管制紀錄（檢體編號：000000
    00號）各1份在卷可憑（見偵查卷第21、24、25頁；雲警螺
    偵字第0991000438號，下稱警卷(一)第15-16頁）。此外，經
    警將所查獲之淡黃色結晶體1包，送請行政院衛生署草屯療
    養院鑑驗結果，確檢出第二級毒品甲基安非他命成分（淨重
    0.0927公克、驗餘淨重0.0920公克），有99年8月17日草療
    鑑字第0990800094號行政院衛生署草屯療養院鑑定書、雲林
    縣警察局西螺分局扣押筆錄、扣押物品目錄表各1份及現場
    蒐證照片2張在卷可稽（見偵查卷第44頁；雲警螺偵字第
    0991000344號第7-10頁、第12頁）。綜上，足認被告上開自
    白核與事實相符，堪採為認定被告犯罪之證據，是被告確有
    於上開時、地，施用第二級毒品甲基安非他命之事實無訛。
二、被告前因施用毒品案件，經裁定觀察、勒戒後，認無繼續施
    用毒品之傾向，於96年12月12日釋放出所，並由臺灣雲林地
    方法院檢察署檢察官以96年度毒偵字第704號不起訴處分確
    定，有臺灣高等法院被告前案紀錄表1份在卷可稽，其於受
    觀察勒戒執行完畢釋放後，5年內再犯本案毒品危害防制條
    例第10條第2項之罪，所為與毒品危害防制條例第23條第2項
    之規定相符，事證明確，被告之犯行堪以認定，應依法論科
    。
三、惟查：毒品危害防制條例第21條所定：「犯第10條之罪者，
    於犯罪未發覺前，自動向行政院衛生署指定之醫療機構請求
    治療，醫療機構免將請求治療者送法院或檢察機關。」「依
    前項規定治療中經查獲之被告或少年，應由檢察官為不起訴
    之處分或少年法庭為不付審理之裁定。但以一次為限。」稽
    其立法理由說明，係為鼓勵施用毒品者，於犯罪未發覺前，
    自動向上開醫療機構請求治療，並為不干擾該等醫療機構正
    進行之醫療行為，爰設第1項及第2項前段之規定。又為避免
    施用毒品者曲解上開美意，乃一邊繼續吸毒，一邊求治，藉
    以脫免法律約束之流弊，爰設第2項但書，規定此種法律豁
    免，僅以一次為限。其立法背景，則係在肯認施用毒品者兼
    具罪犯及病患屬性之前提下，因當時法制賦予公立醫院人員
    具有刑法公務員身分，而依刑事訴訟法第241條規定：「公
    務員因執行職務，知有犯罪嫌疑者，應為舉發。」致該等醫
    職公務人員常陷於告發犯罪義務與治療病患職責之兩難困境
    ；又有某些施用毒品者，既想戒毒自新，又畏懼刑罰制裁，
    不得已求助於非醫療體系之民間戒毒場所，終非正常管道，
    故有上揭制度之設計。是此種寬典處遇，既有鼓勵自新作用
    及僅止一次之限定原則，自指先前從未有施用毒品犯行遭查
    獲，亦即其罪犯身分從未遭發覺，而以病患身分自動進行治
    療，並在治療中無繼續施用毒品之情形而言。準此，上開條
    例第21條第2項規定所稱「依前項規定治療中經查獲」，係
    指依該條第1項規定，犯同條例第10條之罪者，於犯罪未發
    覺前，即自動向行政院衛生署指定之醫療機構請求治療，而
    於治療中始經查獲該項未發覺之犯罪而言；至於治療中再犯
    施用毒品之罪經查獲者，則不包括在內。否則，豈非反而鼓
    勵施用毒品者，於犯罪未發覺前，一方面自動向上開醫療機
    構請求治療，一方面卻又在治療期間可任意繼續施用毒品以
    規避處罰，殊非立法原意（最高法院99年度台上字第6662號
    、第6736號、100年度台上字第2015號、第1111號、第2600
    號判決意旨參照）。本件被告辯稱伊已於99年7月6日於醫療
    機構接受治療，自應依毒品危害防制條例第21條規定為不起
    訴處分云云，惟查，被告本件雖於99年7月6日請求接受治療
    ，然其卻於治療期間（即99年7月13日21時30分許），在雲
    林縣麥寮鄉○○村○○○○路旁之自用小客車內施用甲基安非
    他命，已如上述，此顯非於本件施用甲基安非他命之犯行未
    被發覺前，即自動向行政院衛生署指定之醫療機構請求治療
    ，而於治療中經查獲其請求治療前所施用毒品之犯罪事實，
    揆諸前揭說明，自與「依前項規定治療中經查獲」之情形不
    符，被告辯稱應適用毒品危害防制條例第21條第2項規定云
    云，容有誤會，併此敘明。
四、查甲基安非他命係毒品危害防制條例第2條第2項第2款所稱
    之第二級毒品，不得持以施用，故核被告所為，係犯毒品危
    害防制條例第10條第2項之施用第二級毒品罪，被告施用甲
    基安非他命前之持有低度行為，應為施用之高度行為所吸收
    ，不另論罪。又被告前因施用第二級毒品案件，經原審法院
    以99年度虎簡字第433號判處有期徒刑4月確定，於98年9月
    22日易科罰金執行完畢，有卷附之臺灣高等法院被告前案紀
    錄表1份可憑，其於受有期徒刑執行完畢後，5年以內故意再
    犯本案有期徒刑以上之罪，為累犯，應依刑法第47條第1項
    規定，加重其刑。另被告雖曾於警詢時供稱：毒品來源為「
    陳怡婷」及綽號「阿倫」之人等語，然陳怡婷等3人涉犯販
    賣毒品案件，並非因被告供出而查獲，有雲林縣警察局西螺
    分局100年9月1日雲警螺偵字第1000009033號函暨刑事案件
    報告書、偵破報告1份在卷可憑（見原審卷第22-29頁），自
    無毒品危害防制條例第17條第1項之適用餘地，併予敘明。
五、原審以被告罪證明確，因而適用毒品危害防制條例第10條第
    2項、第18條第1項前段，刑法第11條前段、第47條第1項、
    第41條第1項前段等規定，並審酌被告已有施用毒品前科，
    經觀察、勒戒及起訴科刑執行完畢，竟無視毒品對於自身健
    康之戕害及國家對杜絕毒品犯罪之禁令，不思悔改，徹底袪
    除施用毒品之惡習，殊不可取；惟念及被告施用毒品之犯行
    ，本質上屬戕害自己身心健康之行為，尚未有嚴重破壞社會
    秩序或侵害他人權益之情形，復參以其坦承犯行之犯後態度
    ，罹患精神方面之疾病，且持續至臺灣大學醫院附設醫院雲
    林分院接受治療，暨其為高中畢業之智識程度，自陳係從事
    送飼料之外務工作，每月薪資新臺幣4萬元，離婚，家中有
    父母及1名9歲需其照料之家庭狀況等一切情狀，量處如有期
    徒刑6月，並諭知如易科罰金以新臺幣1,000元之折算1日，
    及說明公訴人雖對被告具體求處有期徒刑5月，明顯過輕，
    復敘明扣案之甲基安非他命1包（淨重0.0927公克、驗餘淨
    重0.0920公克），係被告購得供自己施用等情，與本件犯罪
    有關，應依毒品危害防制條例第18條第1項前段規定宣告沒
    收銷燬之，其上包裝袋因與毒品無法完全析離，自屬毒品之
    一部分，應一併依同法規定，諭知宣告沒收銷燬之，另送鑑
    用罊之毒品，已不復存在，自無從沒收銷燬之等，核其認事
    用法並無違誤，量刑方面亦稱妥適，被告提起上訴指摘原判
    決未適用毒品危害防制條例第21條第2項而有不當云云，惟
    其假藉在醫療機構治療之名，卻行繼續施用毒品之實，顯不
    合上開規定，被告上訴為無理由，應予駁回。
據上論斷，應依刑事訴訟法273條之1第1項、第368條，判決如主
文。
本案經檢察官黃朝貴到庭執行職務。
中    華    民    國   100    年    11    月    24    日
                  刑事第五庭    審判長法  官  楊明章
                                      法  官  趙文淵
                                      法  官  黃國永
以上正本證明與原本無異。
不得上訴。
                                      書記官  陳淑貞
中    華    民    國   100    年    11    月    24    日
附錄法條：
毒品危害防制條例第10條第2項：
施用第二級毒品者，處 3 年以下有期徒刑。